【裁判字號】    99,上重更(一),21
【裁判日期】    990727
【裁判案由】    毒品危害防制條例等
【裁判全文】
臺灣高等法院刑事判決            99年度上重更(一)字第21號
上  訴  人
即  被  告  甲○○
選任辯護人  陳學驊律師
上  訴  人
即  被  告  乙○○
指定辯護人  法律扶助鄧敏雄律師
上列上訴人因違反毒品危害防制條例等案件，不服臺灣臺北地方
法院九十八年度重訴字第二一號，中華民國九十八年十一月六日
第一審判決（起訴案號：臺灣臺北地方法院檢察署九十八年度偵
字第一七五０八號、第二０二五七號），提起上訴，判決後，經
最高法院第一次發回更審，本院判決如下：
    主  文
原判決撤銷。
甲○○、乙○○共同運輸第一級毒品，各處有期徒刑拾陸年。扣
案之第一級毒品海洛因粉塊參包（合計淨重壹仟零拾柒點柒壹公
克，純度佰分之柒拾參點零玖，純質淨重柒佰肆拾參點捌肆公克
）均沒收銷燬之；上開毒品之外包裝參個（總重伍拾陸點陸壹公
克）、包裝塑膠袋壹件，及使用中國行動電話門號000000000000
0、 0000000000000號之手機（含SIM卡各壹枚）各壹支均沒收，
上開手機如全部或一部不能沒收時，追徵其價額或以其財產抵償
之。
    事  實
一、甲○○、乙○○分別為復興航空股份有限公司（下稱復興公
    司）臺北松山機場及桃園國際機場機務維修人員；林俊男（
    經檢察官另行通緝）則曾為復興航空公司台南站之機務維修
    人員，前於民國八十七年度曾擔任同公司駐澳門站之機務代
    表二年，之後離開該公司。林俊男、甲○○、乙○○均熟悉
    飛機之維修模式，於九十七年初，林俊男遊說甲○○尋覓在
    桃園國際機場工作之機務維修人員，利用得以自由進出桃園
    國際機場各航空公司之機坪、貨運及修護機坪、滑行道及第
    一、二航廈地下室南、北通道等管制區，並得進入飛機工作
    之便，為林俊男所組成販毒集團自中國運輸毒品入境臺灣，
    並許以運入毒品後，給予甲○○及該桃園國際機場機務維修
    人員新臺幣（下同）各一萬元之代價，經甲○○應允後，由
    林俊男吸收謝宏宜（綽號「阿文」，經檢察官另行通緝）、
    陳召良（綽號「小K」，經檢察官另行通緝）擔任運輸毒品
    之交通（即以身體夾帶毒品運輸之人），從中國夾帶毒品通
    關，並搭乘復興航空公司從澳門回臺灣之末班飛機，待上飛
    機後，再將毒品藏置於機艙廁所水閥開關內；而甲○○則游
    說在桃園國際機場復興航空公司擔任機務維修工作之乙○○
    為毒品之接應者，由乙○○利用飛機停飛於機坪過夜維修之
    際，進入機艙內取出毒品，再於利用機場管制哨未對出入員
    工執行檢查之狀況，將上開毒品攜出交付甲○○，甲○○再
    交給林俊男指定之人之方式，運輸毒品入境，並許以每次給
    予一萬元之代價，經乙○○應允後；甲○○、乙○○自會從
    林俊男處直接或間接得知運輸毒品之飛機航班班次、機身編
    號、到達日期、時刻及毒品藏放班機位置，而屬知悉並參與
    謀議自中國利用飛機運輸毒品入境臺灣之人。為測試此運輸
    管道是否可行，乃由林俊男於九十八年（原審誤植為九十七
    年）七月間，指定由謝宏宜至中國取得少數疑似第三級毒品
    愷他命之不詳物品（無積極證據證明確屬第三級毒品及管制
    進出口物品）後，於同月十三日，由謝宏宜夾帶在身上，與
    甲○○共同由中國出「橫秦關」，再過澳門之檢查站，再一
    起搭乘復興航空公司回臺灣之末班飛機，由謝宏宜將該不詳
    物品，置於飛機廁所之水閥開關內，甲○○並以其所有而交
    付予乙○○使用之0000000000000號中國行動電話門號及手
    機作為聯繫工具，囑乙○○前往機艙上取出該等物品。再由
    乙○○於當日夜間至翌日凌晨間某時，利用該飛機停放於桃
    園國際機場外機坪維修之際，進入該機艙廁所內取出該不詳
    物品後，交予甲○○，甲○○再轉交給林俊男。其等確認此
    運輸管道可行後，即由林俊男於九十八年七月二十日晚間二
    十二時十二分許，撥打電話通知甲○○明天開始「STANDBY
    」，復由甲○○於九十八年七月二十一日上午六時六分許撥
    打電話給陳召良，確定是今天開始，甲○○並問「TOTAL」
    是怎樣，陳召良表示，沒有「TOTAL」，到時候就會知道了
    ，要甲○○去問林俊男，其不方便講，並表示東西不一樣，
    林俊男並於同日下午十六時十分傳送內容為「今天上班」之
    簡訊給甲○○，甲○○則回復「收到幾個蛋塔（指毒品數量
    ）」之簡訊，嗣兩人並電話通話確認有三個蛋塔，且由林俊
    男指示有犯意聯絡之陳召良、謝宏宜，自澳門搭乘同日晚間
    二十二時五十二分起飛之復興航空公司班機號碼ＧＥ三五六
    號班機（飛機編號Ｂ－二二六０七號），將海洛因粉塊三包
    （合計淨重一千零十七點七一公克，空包裝重五十六點九四
    公克，純度七十三點零九％，純質淨重七百四十三點八四公
    克），夾帶上機後，藏放於座艙末端廁所馬桶底部水閥開關
    內而運輸進入臺灣。而甲○○、乙○○可得而知海洛因係毒
    品危害防制條例所明定之第一級毒品，不得運輸，並為行政
    院依懲治走私條例第二條第四項規定公告之「管制物品項目
    及其數額」甲項第四款所列管制進出口之物品，禁止運輸、
    私運進口，竟共同基於即便是第一級毒品海洛因也願意運輸
    入境，而與林俊男、謝宏宜、陳召良共同基於運輸第一級毒
    品、私運管制物品自中國入境臺灣之犯意聯絡，由甲○○於
    同日下午，以其所使用0000000000000號中國行動電話門號
    手機撥打其所有而交付予乙○○使用之0000000000000號中
    國行動電話門號及手機，通知乙○○飛機編號，乙○○再依
    飛機編號查詢班次表確認該飛機抵達桃園國際機場時間後，
    於九十八年七月二十二日凌晨一時五十分許，駕駛車牌號０
    四七八－ＸＮ號自用小客車前往桃園國際機場附近，將車停
    在航勤北路中油加油站附近，步行進入機場管制區內，駕駛
    工作廂型車前往機場南邊外機坪六０四號旁，利用夜深無人
    看守、注意之際，進入機艙內，在機艙後方編號Ｍ之廁所馬
    桶底部水閥開關附近，取出前揭藏放之海洛因，將之夾藏於
    腰間，以皮帶固定，再駕駛上開工作廂型車回管制哨，利用
    機場維修人員出入管制區檢查哨僅核對工作證而未執行搜身
    檢查之狀況，將上開毒品海洛因攜出，再駕駛上開車牌號碼
    ０四七八－ＸＮ號自用小客車至臺北縣新店市○○路六七０
    號前交付與甲○○，於同日凌晨二時四十五分許，甲○○坐
    上乙○○所駕車輛後，因上開運毒情事早已為法務部調查局
    航業海員調查處、桃園縣調查站、基隆市憲兵隊等司法警察
    蒐證掌握，全程監控，而為上開司法警察當場查獲。並扣得
    以包裝塑膠袋一件包裝之上開海洛因粉塊三包。
二、案經法務部調查局航業海員調查處移送臺灣臺北地方法院檢
    察署檢察官偵查起訴。
    理  由
壹、程序方面：
    按被告以外之人於審判外之言詞或書面陳述，除法律有規定
    者外，不得作為證據；又被告以外之人於審判外之陳述，雖
    不符合同法第一百五十九條之一至第一百五十九條之四之規
    定，但經當事人於審判程序同意作為證據，法院審酌該言詞
    陳述或書面陳述作成時之情況，認為適當者，亦得為證據。
    當事人、代理人或辯護人於法院調查證據時，知有第一百五
    十九條第一項不得為證據之情形，而未於言詞辯論終結前聲
    明異議者，視為有前項之同意，刑事訴訟法第一百五十九條
    第一項及第一百五十九條之五分別定有明文。本判決下列所
    引用之各該被告以外之人於審判外之陳述（包含書面陳述）
    ，雖屬傳聞證據，惟當事人於本院審判期日中表示同意作為
    證據方法而不予爭執，本院審酌上開證據資料製作時之情況
    ，尚無違法不當及證明力明顯過低之瑕疵，亦認為以之作為
    證據應屬適當。揆諸前開規定，爰依刑事訴訟法第一百五十
    九條之五規定，認前揭證據資料均有證據能力，先予敘明。
貳、實體方面：
一、訊據上訴人即被告甲○○、乙○○就上揭運輸毒品之經過均
    供承不諱，惟均矢口否認有何運輸第一級毒品海洛因之犯意
    ，皆辯稱：不知道從飛機上拿下來的物品是海洛因，以為是
    K他命云云（詳本院卷第九六頁）。經查：
  (一)上揭運輸毒品經過之事實，核被告二人所述相符，並據證人
    陳俊即法務部調查局航業海員調查處調查員於原審證述明
    確（詳原審卷第六七至六九頁反面），復有九十八年七月二
    十二日下午二時十五分檢察官履勘復興航空公司Ｂ－二二六
    ０七號飛機之履勘現場筆錄（見偵字第一七五０八號卷第二
    六頁）、九十八年七月十三日、同年七月二十日至二十二日
    被告甲○○、乙○○之行動電話0000000000000、000000000
    0000號通訊監察譯文（見偵字第一七五０八號卷第八六、四
    八至五一頁）、謝宏宜、陳召良及被告甲○○之個人入出境
    資料附卷可佐（見偵字第一七五０八號卷第一０一、一０二
    、一０四頁）。再扣案之粉塊狀物品三包，經送法務部調查
    局監用藥物實驗室鑑定結果，認均含第一級毒品海洛因成分
    ，合計淨重一千零十七點七一公克（空包裝總重五十六點九
    四公克），純度為七十三點零九％，純質淨重七百四十三點
    八四公克，此有該局濫用藥物實驗室九十八年八月六日調科
    壹字第０九八二三０二一四九０號鑑定書一份在卷可參（見
    偵字第一七五０八號卷第九五頁）。
  (二)被告甲○○、乙○○雖均辯稱：其以為是K他命云云。 然被
    告甲○○於九十八年七月二十二日接受法務部調查局航業海
    員調查處調查員詢問時陳稱，其以為是K他命等語（ 詳偵卷
    第四頁反面）；於九十八年七月二十二日檢察官訊問時陳稱
    ：我想坦白，希望檢察官給我機會從輕處理 ，以前都是K他
    命、最多是搖頭丸，我不知道這次為何是海洛因等語（詳偵
    卷第二八頁）；於同日經檢察官訊問後向原審聲請羈押，經
    原審值班法官訊問時則改稱：是林俊男打我的中國手機門號
    說有情況，我就知道毒品要進來 ，毒品就是指K他命或搖頭
    丸等語（詳原審聲羈卷第八頁反面）；嗣經檢察官提起公訴
    ，於九十八年九月十四日原審受命法官訊問時陳稱：林俊男
    來找我，說拖運愷他命（即K他命）不會怎麼樣 ，我以這種
    方式幫他運送毒品二次，一次是九十八年五月三十日，一次
    是九十八年七月十三日，第三次就是這次被抓到的時間，…
    ，我不知道九十八年七月二十一日當天運送的毒品是海洛因
    等語（詳原審卷第一一頁反面）；而被告乙○○於九十八年
    七月二十二日接受法務部調查局航業海員調查處調查員詢問
    時稱： 甲○○於九十八年七月二十一日以0000000000000大
    陸手機打電話叫我幫他取回該三包物品時，我有問他該三包
    物品內裝何物，當時他回答我是搖頭丸毒品，故我直到貴處
    將我逮捕時並當場檢驗，我才知道該三包物品是海洛因毒品
    等語（詳偵卷第一七頁正反面）；於九十八年七月二十二日
    檢察官訊問時陳稱：是甲○○叫我從飛機上拿毒品下來，他
    說是搖頭丸等語（詳偵卷第三０頁）；於同日經檢察官訊問
    後向原審聲請羈押，於原審值班法官訊問時則陳稱：甲○○
    只有跟我說是三包毒品，但沒有跟我說那三包毒品之內容及
    重量，甲○○請我參與運輸毒品時 ，說是搖頭丸及K他命，
    沒有提到海洛因等語（詳原審聲羈字卷第一０、一一頁）；
    嗣於九十八年九月十四日原審受命法官訊問時改稱：我不知
    道運送的毒品是海洛因，一開始甲○○告訴我是安眠藥或愷
    他命之類的藥品等語（詳原審卷第一三頁正反面）。綜合被
    告二人上揭各次供述內容以觀，被告甲○○於調查員詢問時
    ，避重就輕，僅稱其以為係愷他命，而被告乙○○於同日受
    詢問時則明確陳述於九十八年七月二十一日甲○○以電話囑
    其自飛機上取回該三包物品時，其有問甲○○所取回物品是
    何物，甲○○回答是搖頭丸；嗣於檢察官訊問時，被告甲○
    ○表示要坦白，供稱是K他命，最多是搖頭丸 ，被告乙○○
    則供稱此次取出之毒品種類，甲○○說是搖頭丸；嗣於檢察
    官向原審聲請羈押，原審值班法官訊問時，被告甲○○供稱
    毒品指的是K他命或搖頭丸 ，被告乙○○改稱九十八年七月
    二十一日其未問甲○○是何種毒品，甲○○邀其參與運輸毒
    品時 ，說是搖頭丸或K他命；於檢察官提起公訴移審至原審
    受命法官訊問時 ，被告甲○○改稱其以為是K他命，被告乙
    ○○則改稱其以為是安眠藥或K他命 ，復於原審審理期日時
    二人均改稱其以為是K他命，前後不一 ，顯見被告二人有避
    重就輕之情。再者，被告甲○○於原審受命法官訊問時，供
    稱其先後運毒三次，第一、二次都是運送三小包愷他命，東
    西是粉狀的，用塑膠袋及白色膠帶纏起來，其看不見內容物
    ，其與乙○○會合以為是要拿K他命或搖頭丸 ；九十八年七
    月二十二日這次其坐上乙○○所駕小客車時，有去捏一下，
    發現軟軟的是粉狀，我就知道不是搖頭丸等語（見原審卷第
    一一頁反面，聲羈卷第九頁），可見被告甲○○能分辨搖頭
    丸、愷他命及海洛因。而被告乙○○於調查員、檢察官訊問
    、原審值班法官訊問及原審審理時均供稱之前所取物品大部
    分是藍色藥錠，是用透明膠袋真空壓膜的方式密封，而九十
    八年七月二十二日這次從機上取出的三包是彩色膠帶密封，
    摸起來感覺其中一包是顆粒的，一包有粉狀也有顆粒的感覺
    ，一包是粉狀的等情，足見被告乙○○亦明知扣案毒品並非
    藥丸（錠），且包裝明顯與之前所取物品不同。又無論依被
    告乙○○先前於調查員訊問時陳述其有問甲○○該次所取物
    品為何物，被告甲○○答以搖頭丸，或其於檢察官聲請羈押
    由原審值班法官訊問及起訴後移審理時受命法官訊問時陳述
    其未詢問甲○○該次所運送物品為何物，甲○○亦未告知等
    情，何者為真，均不足以認定被告甲○○於九十八年七月二
    十一日以電話通知被告乙○○至復興航空公司飛機上拿取所
    運送毒品時，有明確告知被告乙○○係K他命。
  (三)再依九十八年七月二十一日上午六時六分許被告甲○○與陳
    召良（綽號小K ）之行動電話通話內容，被告甲○○曾問陳
    召良：「知道TOTAL是怎樣？跟PARTNER報一下」，陳召良稱
    ：「沒有啦， 沒有TOTAL，到時候你就知道了，那你問男哥
    ，我這不方便講」，被告甲○○稱：「好，我知道意思」，
    陳召良稱：「東西不一樣」，被告甲○○答「好啦」，此有
    該通話監聽譯文附卷可按（見偵字第一七五０八號卷第四九
    頁），且為被告甲○○所是認，顯見被告甲○○於事先即已
    知悉這次所運輸毒品不一樣。而依被告甲○○、乙○○所為
    供述，並參諸九十八年七月十三日之通訊監察譯文，此次為
    司法警察緝獲之運輸犯行，並非其二人第一次採取此種方式
    將物品私運入境，其等以為之前所運是愷他命、搖頭丸，而
    被告甲○○復自承其明知該物品並非搖頭丸，足認被告甲○
    ○知悉陳召良、林俊男此次要其囑被告乙○○在飛機上所取
    出物品，顯非愷他命，亦非搖頭丸，另被告乙○○亦知悉此
    次所取物品與其之前從飛機上取出愷他命、搖頭丸之外包裝
    及觸感均明顯不同，業如前述。再被告甲○○於臺北松山機
    場任職，被告乙○○於桃園國際機場任職，而桃園國際機場
    ，經常有旅客干冒不法，自東南亞國家或中國夾帶毒品海洛
    因入關被查獲，並經媒體大肆報導，且被告甲○○、乙○○
    之教育程度均係空軍機械學校畢業，復均為復興航空公司機
    務維修人員，被告甲○○並有多次出國之經驗，為具有相當
    智識及社會經驗之人，且被告甲○○亦自承因其無法自由進
    出桃園國際機場管制區，所以找在桃園國際機場工作之被告
    乙○○拿取，顯見其係為利用被告乙○○得自由進出桃園國
    際機場管制區不受檢查之情況，由被告乙○○負責至飛機上
    取出該等需逃避查緝之私運物品，才與被告乙○○合作，參
    以被告乙○○、甲○○自承其等係因經濟困窘，才分別答應
    幫被告甲○○、林俊男從飛機上取出毒品，且為躲緝查緝，
    被告甲○○要求被告乙○○以甲○○所有之中國行動電話門
    號及手機聯繫等情，顯然明知所運送物品係屬管制進出口物
    品且係違禁物無訛。而被告甲○○於事先即自陳召良處得知
    毒品不一樣，且知此次所運送毒品既非愷他命，亦非搖頭丸
    ，被告乙○○亦明知該次所取物品與之前歷次外包裝及觸感
    均不同，既未向被告甲○○確認所取物品究竟為何，即逕將
    之自飛機座艙馬桶底部水閥開關附近取出扣案毒品，並持往
    臺北縣新店市○○路六七０號前交付被告甲○○，足認其等
    主觀上對於所運輸之毒品，縱係第一級毒品海洛因，亦在所
    不惜。準此，被告二人對於運輸第一級毒品海洛因之犯行應
    有不確定故意。其等辯護人以被告不知所運輸之毒品為海洛
    因，所知輕於所犯，不應論以運輸第一級毒品罪云云，尚難
    採信。
  (四)又本件係由被告甲○○要求被告乙○○事先安排值班時間及
    排班表，然乙○○於九十八年七月二十一日休假未值班。為
    達成自復興航空公司澳門飛桃園末班飛機座艙廁所馬桶底部
    水閥開關附近之空間取出毒品之目的，乙○○特意穿上工作
    制服，將車停放在管制區附近，步行進入管制區，利用深夜
    無人注意之際，進入飛機座艙內拿取毒品，將之藏放於腰間
    ，以皮帶固定，再利用管制區檢查哨並無對出入員工執行檢
    查之狀況，將上開毒品海洛因攜出管制區，並至臺北縣新店
    市甲○○住處附近交付甲○○等情，業據被告甲○○、乙○
    ○供承在卷，是本次自中國利用飛機運輸毒品入境臺灣計劃
    成功與否之關鍵，乃在於被告乙○○之密切配合，亦即被告
    乙○○利用深夜其他值班同事無暇注意之際，進入計畫指定
    班機之機艙內取出毒品，再於利用機場管制區檢查哨，但並
    無對出入員工執行檢查之狀況，將上開毒品海洛因攜出管制
    區，交付甲○○後，再由甲○○轉交林俊男指定之人之方式
    運輸海洛因入境。故被告甲○○、乙○○自能從林俊男處直
    接或間接得悉本件運輸毒品之飛機航班班次、機身編號、到
    達日期、時刻及毒品藏放班機位置，自屬知悉並參與謀議自
    中國利用飛機運輸毒品入境臺灣之人。是被告甲○○、乙○
    ○所參與實施者，雖僅為該第一級毒品私運進入我國國境以
    後之運輸行為，而其等對於林俊男自中國將海洛因運送至桃
    園國際機場之過程，並未有行為之分擔，然被告甲○○、乙
    ○○對上開私運毒品入境計畫，乃以自己共同犯罪之意思參
    與犯罪之謀議，自應就自中國以飛機私運管制物品進口臺灣
    國境部分同負共同正犯之責。
  (五)此外，被告甲○○、乙○○並未施用毒品，此有法務部調查
    局九十八年七月三十一日調科壹字第０九八００四０九八五
    ０號鑑定書附卷可按（見偵字第二０二五七號卷第九頁）；
    又被告甲○○與共同正犯謝宏宜於九十八年七月十三日共同
    搭乘同班飛機從澳門入境臺灣，謝宏宜於九十八年七月二十
    日出境至澳門，於九十八年七月二十一日十時五十二分許，
    與陳召良共同搭乘同班飛機自澳門入境臺灣，嗣謝宏宜、陳
    召良於九十八年七月二十四日上午搭乘同班飛機出境至澳門
    逃亡等事實，亦有上揭共同正犯謝宏宜、陳召良及被告甲○
    ○之個人入出境資料附卷可稽（見偵字第一七五０八號卷第
    一０一、一０二、一０四頁）；復有上揭九十八年七月十三
    日及同年7月二十日至二十二日被告甲○○、 乙○○之行動
    電話0000000000000、0000000000000號通訊監察譯文、法務
    部調查局濫用藥物實驗室九十八年八月六日調科壹字第０九
    八二三０二一四九０號鑑定書附卷可憑；並有海洛因粉塊三
    包扣案為證，與上述互核相符，足證被告等確涉上開犯罪事
    實無誤，所辯顯係卸責之詞，不足採信。本件事證明確，被
    告二人上揭犯行，堪以認定，自應依法論科。
二、按海洛因為毒品危害防制條例第二條第二項第一款所列之第
    一級毒品，並係行政院依懲治走私條例第二條第四項規定公
    告之「管制物品項目及其數額」甲項第四款所列管制進出口
    之物品，不限其數額，均不得私運進口及運輸。又毒品危害
    防制條例第四條之運輸毒品罪，「不以國外輸入國內或國內
    輸出國外為限，其在國內運輸者亦屬之；零星夾帶或短途持
    送得斟酌實際情形依持有煙毒罪論科」（參司法院三十六年
    院解字第三五四一號解釋意旨）。又所謂運輸，係指本於運
    輸意思而搬運輸送而言，倘其有此意圖者，一有搬運輸送之
    行為犯罪即已成立，並非以運抵目的地為完成犯罪之要件。
    而運輸毒品罪，並不以兩地間毒品直接搬運輸送移轉存置於
    特定地點為限，其以迂迴、輾轉方法，利用不相同之運輸工
    具、方法，將特定之毒品移轉運送至終極目的地者，其各階
    段之運送行為，均不失為運輸行為之一種（參最高法院九十
    二年度台上字第五四二六號）。核被告甲○○、乙○○所為
    ，均係犯毒品危害防制條例第四條第一項之運輸第一級毒品
    罪及懲治走私條例第二條第一項之私運管制物品進口既遂罪
    。其等持有第一級毒品海洛因低度行為，為運輸之高度行為
    所吸收，不另論罪。又被告甲○○、乙○○就運輸第一級毒
    品部分，與林俊男、陳召良、謝宏宜等人，有犯意聯絡及行
    為分擔，且所分擔者為運輸之構成要件行為，為共同正犯；
    就自中國私運管制物品進口臺灣國境部分，則為同謀共同正
    犯。又被告二人係以一私運行為同時觸犯上開二罪名，為想
    像競合犯，應依刑法第五十五條之規定，從一重之運輸第一
    級毒品罪處斷。又公訴人起訴之犯罪事實，雖不包含私運管
    制物品進口罪，惟此部分與前開已起訴且論罪科刑之運輸第
    一級毒品，具有想像競合犯之裁判上一罪關係，本院自應併
    予審理。又按諸毒品危害防制條例第十七條第二項規定，犯
    第四條至第八條之罪於偵查及審判中均自白者，減輕其刑。
    本件被告甲○○、乙○○於偵查、原審及本院審理時，雖均
    否認知悉所運送之物係第一級毒品海洛因，然其二人對於所
    運送之物係毒品及運輸毒品之過程等事實均坦承不諱，自均
    得依毒品危害防制條例第十七條第二項規定，減輕其刑。
三、原審據以論科，固非無見。惟：(一)原審漏未就被告二人犯行
    適用毒品危害防制條例第十七條第二項之規定，予以減輕其
    刑，自有未洽；(二)原審判決理由先稱乙○○於九十八年七月
    二十一日「休假未值班」，為達成自復興航空公司澳門飛台
    北末班飛機內取出毒品之目的，特意穿上工作制服，將車停
    放在管制區附近，步行進入管制區，再利用深夜無人注意之
    際，進入飛機座艙內拿取毒品等語（見原審判決第九頁倒數
    第四行以下）；惟其後又稱乙○○係利用「深夜值班」無人
    注意之際，進入機艙內取出毒品云云（見原審判決第十頁第
    六、七行），前後理由矛盾，尚有未合。被告甲○○、乙○
    ○以否認知悉所運輸的毒品係海洛因云云為由上訴，指摘原
    審判決不當，請求撤銷改判，雖無理由。然原審既有上揭未
    當之處，自應由本院予以撤銷改判。爰審酌被告二人明知我
    國對於毒品之查緝甚嚴，竟利用被告乙○○得自由出入桃國
    國際機場管制區，且檢查哨並無對出入員工執行檢查之狀況
    ，欲行藉此逃避海關檢驗而共同私運純質淨重高達七百四十
    三點八四公克、純度七十三％第一級毒品海洛因入境臺灣，
    倘若非已遭警監控，實難防堵，其順利私運入境臺灣，勢將
    加速毒品之氾濫，對我國社會之安寧及國人之健康，可能產
    生之危害甚鉅，惡性重大，並兼衡被告二人並無任何前科紀
    錄，有本院被告前案紀錄表各一份在卷可按（見本院卷第二
    二、二三頁），及被告之智識程度、犯罪之動機、目的、犯
    後態度等一切情狀，量處被告二人如主文第二項所示之刑。
    再扣得海洛因粉末三包（淨重一千零十七點七一公克，空包
    裝總重五十六點九四公克，純度七十三％，純質淨重七百四
    十三點八四公克）係查獲之第一級毒品，均應依毒品危害防
    制條例第十八條第一項前段規定沒收銷燬之。又扣案包裝前
    開第一級毒品海洛因之外包裝袋三個及塑膠袋一件，既能與
    第一級毒品海洛因分別秤其重量，有前開鑑定通知書一份在
    卷可考，則與第一級毒品海洛因即無難以析離而無法個別宣
    告沒收之情事，而該外包裝袋三個及塑膠袋一件具有防止本
    件第一級毒品海洛因裸露、逸出及潮濕之功用，並便於攜帶
    及運輸，均為共犯所有供犯本件運輸第一級毒品罪所用之物
    ，應依毒品危害防制條例第十九條第一項規定，宣告沒收之
    。使用中國行動電話門號0000000000000、0000000000000號
    之手機各一支（含SIM卡各一枚） ，均係被告甲○○所有，
    供其與被告乙○○運輸本件毒品或聯絡共犯所用之物，業據
    被告甲○○、乙○○於原審審理時供明在卷，均應依毒品危
    害防制條例第十九條第一項前段規定沒收，因未扣案，如全
    部或一部不能沒收時，追徵其價額或以被告二人財產抵償之
    。另被告甲○○雖表示林俊男要給其與被告乙○○各一萬元
    之報酬，惟均尚未給付，故不併予宣告沒收或以財產抵償之
    （詳原審卷第一二、一三頁反面）。
據上論斷，應依刑事訴訟法第三百六十九條第一項前段、第三百
六十四條、第二百九十九條第一項前段，毒品危害防制條例第四
條第一項、第十七條第二項、第十八條第一項前段、第十九條第
一項，懲治走私條例第二條第一項、第十一條，刑法第十一條、
第二十八、第五十五條，判決如主文。
本案經檢察官鄭富銘到庭執行職務。
中    華    民    國    99    年    7     月    27    日
                  刑事第十七庭  審判長法  官 王聰明
                                      法  官 陳世宗
                                      法  官 陳憲裕
以上正本證明與原本無異。
如不服本判決，應於收受送達後10日內向本院提出上訴書狀，其
未敘述上訴之理由者並得於提起上訴後10日內向本院補提理由書
（均須按他造當事人之人數附繕本）「切勿逕送上級法院」。
                                      書記官 張玉如
中    華    民    國    99    年    7     月    30    日
附錄：本案論罪科刑法條全文
懲治走私條例第二條：
私運管制物品進口、出口逾公告數額者，處 7 年以下有期徒刑
，得併科新臺幣 3 百萬元以下罰金。
前項之未遂犯罰之。
第 1 項所稱管制物品及其數額，由行政院公告之。
毒品危害防制條例第四條：
製造、運輸、販賣第一級毒品者，處死刑或無期徒刑；處無期徒
刑者，得併科新臺幣 2 千萬元以下罰金。
製造、運輸、販賣第二級毒品者，處無期徒刑或 7 年以上有期
徒刑，得併科新臺幣 1 千萬元以下罰金。
製造、運輸、販賣第三級毒品者，處 5 年以上有期徒刑，得併
科新臺幣 7 百萬元以下罰金。
製造、運輸、販賣第四級毒品者，處 3 年以上 10 年以下有期
徒刑，得併科新臺幣 3 百萬元以下罰金。
製造、運輸、販賣專供製造或施用毒品之器具者，處 1 年以上
7 年以下有期徒刑，得併科新臺幣 1 百萬元以下罰金。
前五項之未遂犯罰之。

司法院資訊處製作；財團法人民間司法改革基金會備份。
